【裁判字號】    96,上訴,5272
【裁判日期】    970214
【裁判案由】    侵占等
【裁判全文】
臺灣高等法院刑事判決                96年度上訴字第5272號
上  訴  人
即  被  告  甲○○
上列上訴人因侵占等案件，不服臺灣臺北地方法院95年度訴字第
1039號，中華民國96年11月21日第一審判決（起訴案號：臺灣臺
北地方法院檢察署90年度偵字第14431 號），提起上訴，本院判
決如下：
    主  文
上訴駁回。
    事  實
一、甲○○為永輝工業股份有限公司（下稱永輝公司）之會計人
    員，詎其竟意圖為自己不法之所有，基於概括犯意，利用其
    職務上之機會，連續將下列款項予以侵占入己：
（一）將永輝公司所收受發票人為新品瓦斯安全設備股份有限公
      司 (下稱新品公司)，發票日為民國90年1 月7日，面額為
      新台幣 (下同)10萬元之支票1張予以侵占入己，並於該支
      票背書後，存入自己之合作金庫銀行東三重分行帳戶內予
      以兌現。
（二）於89年5 月29日至89年12月29日間，將永輝公司所簽發用
      以清償該公司在華南商業銀行三重分行遠期信用狀貸款之
      支票，依指示轉存入永輝公司負責人杜政寬所有於上開銀
      行之私人帳戶後，再利用永輝公司指示其自杜政寬帳戶內
      提領款項以清償到期之信用狀貸款之機會，將該等金額於
      提領後予以侵占入己，總計金額達1646萬8750元。
（三）將永輝公司所簽發用以清償前揭華南商業銀行信用狀貸款
      ，票號分別為DB0000000號、DB0000000號、DB0000000 號
      ，發票日為89年11月6日、90年1 月5日、90年3月5日，面
      額為143萬、110萬及26萬元之支票3 紙，予以侵占，並提
      示兌現。
（四）自88年7月14日至90年1月17日止，利用永輝公司每月指示
      其領取款項繳付各類所得扣繳稅額、薪資所得扣繳稅額、
      營業稅額及勞工退休準備金之機會，將其應繳付予中央信
      託局之勞工退休準備金予以侵占入己，並為掩飾其侵占犯
      行，即連續多次偽造勞工退休準備金存款單影本私文書持
      向永輝公司行使，使永輝公司不疑有他，足以生損害於永
      輝公司對財務會計管理之正確性，總計其以此方法侵占之
      金額達148萬1611元。
    嗣於90年3 月間，因甲○○無故曠職，且永輝公司亦接獲華
    南商業銀行三重分行逾期清償信用狀貸款之通知，始發覺上
    情。
二、案經被害人永輝公司訴請臺灣台北地方法院檢察署檢察官偵
    查起訴。
    理  由
一、被告甲○○於原審已坦承犯行而為認罪之陳述，且與證人杜
    政寬、杜淑珠於偵、審時之證言相符，並有新品公司簽發的
    支票、永輝公司所簽發的華南銀行三重分行支票、取款憑條
    、杜政寬帳戶存摺、永輝公司帳冊、永輝公司於華南銀行之
    信用狀貸款與還款明細、永輝公司所簽發用以領取繳付各類
    稅款稅額、勞工退休準備金等款項之取款條資料、被告偽造
    之勞工退休準備金存款單、中央信託局受託辦理勞工退休準
    備金對帳單、被告於合作金庫東三重分行帳戶之明細表等證
    據在卷可稽，事證明確，被告犯行足堪認定。被告於本院空
    言否認犯罪，自無可採。
二、按行為後法律有變更者，適用行為時之法律，但行為後之法
    律有利於行為人者，適用最有利之法律，刑法第2條第1項定
    有明文。所稱最有利之法律，在論罪科刑者，應將法律修正
    前、後之規定綜合比較，一併適用，不得予以割裂而分開適
    用，最高法院民國95年5 月23日刑庭總會決議足資參照。經
    綜合比較偽造私文書及其行使罪、業務侵占罪、連續犯、牽
    連犯等修正前、後規定後，以舊法即行為時之刑法規定較有
    利於被告。從而，核被告所為，係犯刑法第216條、第210條
    之行使偽造私文書及第336條第2項之業務侵占罪。被告所為
    偽造私文書之前階行為應為行使之後階行為所吸收，不另論
    罪; 其先後多次行使偽造私文書及業務侵占之犯行，時間緊
    接，方法相同，所犯係構成要件相同之罪名，顯係基於概括
    之犯意為之，應依刑法第56條連續犯論處。又被告所犯行使
    偽造私文書罪與業務侵占罪2 罪間，具有方法結果之牽連關
    係，則應依刑法第55條後段牽連犯規定從一重之連續業務侵
    占罪處斷。原審適用刑法第2條第1項前段、修正施行前刑法
    第56條、第336條第2項、第216條、第210條、第55條後段，
    刑法施行法第1條之1。並審酌被告於原審審理歷經年餘始行
    認罪，延滯訴訟，且對於告訴人公司侵占公款高達2,000 餘
    萬元，未能與之和解而返還部分款項，雖經認罪卻無悔意等
    一切情狀，量處有期徒刑肆年。
三、經核原審認事用法均無不合，被告上訴否認犯罪，核無理由
    ，應予以駁回。
據上論斷，應依刑事訴訟法第368條，判決如主文。
本案經檢察官張秋雲到庭執行職務。
中    華    民    國    97    年    2    月    14    日
            刑事第十一庭  審判長法  官  張連財
                                法  官  林明俊
                                法  官  楊照男
以上正本證明與原本無異。
如不服本判決，應於收受送達後10日內向本院提出上訴書狀，其
未敘述上訴之理由者並得於提起上訴後10日內向本院補提理由書
（均須按他造當事人之人數附繕本）。
                                書記官  陳秋雄
中    華    民    國    97    年    2     月    14    日
附錄：本案論罪科刑法條全文
刑法第210條：
偽造、變造私文書，足以生損害於公眾或他人者，處5年以下有
期徒刑。
刑法第216條：
行使第210條至第215條之文書者，依偽造、變造文書或登載不實
事項或使登載不實事項之規定處斷。
刑法第336條：
對於公務上或因公益所持有之物，犯前條第1項之罪者，處1年以
上7年以下有期徒刑，得併科5,000元以下罰金。
對於業務上所持有之物，犯前條第1項之罪者，處6月以上5年以
下有期徒刑，得併科3,000元以下罰金。
前2項之未遂犯罰之。


司法院資訊處製作；財團法人民間司法改革基金會備份。
